臺灣高雄地方法院刑事判決　　　　　　 95年度交訴字第269號
公　訴　人　臺灣高雄地方法院檢察署檢察官
被　　　告　甲○○
上列被告因公共危險案件，經檢察官提起公訴（95年度偵字第14
870 號），本院判決如下：
    主  文
甲○○駕駛動力交通工具肇事，致人傷害而逃逸，處有期徒刑壹
年陸月。
    事  實
一、甲○○於民國95年5 月25日14時40分許，騎乘所有車牌號碼
    M7G- 092號重型機車，沿高雄市○○區○○街由北往南方向
    行駛，行經右昌街與智昌街交岔路口時，疏未注意車前狀況
    ，因而與丁○○○所騎乘沿智昌路由西往東方向行駛之車牌
    號碼MVT-032 號重型機車發生擦撞，致丁○○○人車倒地，
    受有右側大腦內出血、頭部外傷等傷害（過失傷害部分未據
    告訴），甲○○見及丁○○○人車倒地受傷，詎基於肇事逃
    逸之犯意，未將上開車禍事件報警處理，亦無通報救護人員
    前往救護，旋即騎車逃逸離開現場，經目擊車禍之路人報警
    ，並向到場處理之戊○○、丙○○等2 名員警指明肇事者甲○○逃逸方向，警方因而於同日下午3 時許，在高雄市○○
    街335 號前攔停甲○○，因而查獲。
二、案經高雄市政府警察局楠梓分局報告臺灣高雄地方法院檢察
    署檢察官偵查起訴。
    理  由
一、訊據被告甲○○固坦認有於上開時地，騎乘機車與丁○○○
    所騎乘之機車發生擦撞，丁○○○因而人車倒地，其未報警
    處理，亦未呼叫救護車，即離去現場，嗣離去途中為警方攔
    停，接受警方詢問之初曾否認肇事，丁○○○經送醫診治發
    現受有右側大腦內出血、頭部外傷之傷害等情，惟矢口否認
    涉有肇事逃逸犯行，辯稱：伊當時曾詢問丁○○○傷勢，經
    丁○○○告知不要緊，伊離去之際不知丁○○○受傷，因伊
    有受傷欲就醫包紮，始而離去，果如伊係基於肇事逃逸之故
    意，警方不可能在肇事後10分鐘後，仍得在事故現場附近攔
    獲伊，伊初始否認肇事，係誤以為警方所稱肇事事故並非伊
    該件擦撞車禍云云。惟查：
（一）被告騎車與被害人丁○○○機車於前揭時、地擦撞肇事，
      並致被害人丁○○○因此受傷之事實，為被告所是認，並
      據證人即被害人丁○○○於本院審理時證述於上開時、地
      發生車禍而人車倒地，警卷所附驗傷單係其該次車禍所受
      傷勢等節（參本院卷第35至36頁），而證人即到場處理員
      警戊○○結證所見救護車到現場載送昏迷之丁○○○救醫
      過程明確（參本院卷第37至38頁），並據證人即當日負責
      診治丁○○○急診之國軍左營總醫院外科部醫師乙○○證
      稱被害人當時受有右側腦出血之傷害，其後並接受腦科主
      治醫師開刀等語綦詳（參本院卷第8 至9 頁），且有道路
      交通事故現場圖1 份及肇事現場、被告車與被害人機車等
      照片共8 張附卷可佐（見警卷第14至17頁），被害人受有
      傷害乙情，亦有卷附分別載明丁○○○經診斷為「右側腦
      出血」及「頭部外傷、右側大腦內出血」之國軍左營醫院
      附設民眾診療服務處診斷證明書2 張在卷可憑（分別見警
      卷第7 頁、偵卷第27頁），是被害人丁○○○確因於上開
      時、地與被告發生車禍而受有傷害乙節，已堪認定。
（二）其次，證人即到場處理本件車禍並查獲被告之警員戊○○
      於偵審時、丙○○於偵查中先後結證：巡邏之際因勤務中
      心通報本件車禍，其約1 分鐘後抵達車禍現場，當時見及
      丁○○○機車已倒地，經1 名路人指認離開現場約20至30
      公尺之被告已冒煙猶行駛中之機車，並告知係被告車撞人
      逃逸，被告並未下車處理車禍事宜，即逕行離開現場，該
      路人稱已將被害人攙扶至超商前歇息，而其見被害人趴在
      超商前桌上，便前往追捕肇事者，追行約1 公里，始在高
      雄市○○街335 號前攔停截獲被告，被告起先否認發生車
      禍肇事，經質諸何以所騎機車冒煙、漏油並有撞擊痕跡等
      情，被告始承認有發生車禍，將被告帶回現場，現場救護
      人員告以被害人已無法言語即送上救護車，被告見被害人
      傷勢嚴重，隨即又改口否認擦撞被害人，然因被告無法解
      釋自己左腿擦傷及機車上擦痕如何而來，始坦認本件車禍
      肇事等語綦詳（分別參本院卷第37至39頁、偵卷第16至17
      頁，證人戊○○、丙○○於檢察官偵查中之證述，固屬審
      判外之陳述，然其等依實證述其等處理車禍現場、查獲被
      告之經過，並陳述所見聞被告當時所言及態度，又經具結
      ，並無顯不可信之情況，依刑事訴訟法第159 條之1 第2
      項之規定，證人戊○○、丙○○於偵查中之證言，得為證
      據），核與證人即被害人丁○○○於審理中證述其騎車遭
      人撞倒後，並無人與其交談等語相符，參以被告業審理時
      坦供：伊於肇事後未曾留下姓名、住址、電話或聯絡方式
      給被害人，且並未報警、亦無電洽救護車至現場或對傷者
      採取救護措施，隨即離開現場等詞（參本院卷第44至46頁
      、偵卷第10頁、警卷第9 頁），足見被告車禍肇事後，見
      及被害人丁○○○受傷，未報警處理，亦未對被害人丁○○○施以救護，即逕自離去現場；又前揭證人戊○○所證
      被告在查獲乃至帶回現場之經過中，供詞反覆之情，益徵
      被告應已確知肇禍致被害人受傷，無非猶恐背負民刑事責
      任，急於騎車逃逸離開現場，以免遭警方循線追緝而追究
      其責任，被告肇事逃逸犯行至明。而上開車禍肇事時、地
      ，附近並無其他車禍事故發生，亦無人群聚集，業據證人
      戊○○陳明在案（參本院卷第42頁），是被告應無誤認警
      方詢問者係他起車禍之理，所辯：為警方攔獲時，之所以
      否認肇事，係以為警方詢問之事故並非伊所涉車禍云云，
      自無可取。
（三）再者，證人即當日負責診治丁○○○急診之國軍左營總醫
      院外科部醫師乙○○於審理時證稱證稱：丁○○○到院急
      診時昏迷指數10，呈現嗜睡狀態、無法用正確語言表達而
      僅能發出簡單音調、手腳無法接受指令而活動、眼睛不會
      自發性張開而呈現閉閤狀，丁○○○有可能在車禍發生之
      初已呈現上述狀態等語明確（參本院第40至41頁），雖證
      人乙○○同時證述被害人丁○○○亦有可能腦部出血累積
      至相當程度，始失去意識等詞，然觀諸證人戊○○上述所
      證：其經通報後，約1 分鐘即抵達車禍現場，當時被害人
      丁○○○已由路人攙扶至超商前桌子，呈現伏趴狀之情狀
      ，而其帶同被告返抵現場時，醫護人員表示被害人已無法
      言語等情無訛，被告亦坦認車禍後被害人係由路人攙扶至
      超商前等情（參本院卷第46頁），可認被害人丁○○○在
      與被告發生車禍後，未幾，應已呈現眼睛閉閤、無法言語
      表達之昏迷狀態，則被告所辯：因經詢問丁○○○傷勢，
      經丁○○○告知不要緊，伊始離去云云，甚有可疑；況被
      告於警詢之初業已坦認其於肇事之初並未主動與車禍對造
      即丁○○○對話，係由警方在高雄市○○街335 號前查獲
      帶回現場等語甚為明確，有被告之高雄市政府警察局交通
      大隊交通事故談話紀錄表在卷可據（見警卷第10頁），更
      見其所辯曾經詢問被害人丁○○○乙詞，顯係事後臨訟編
      纂，自無可採。復觀以現場被告機車刮地痕長達5.7 公尺
      ，被害人丁○○○機車亦留有4.8 公尺長之刮地痕，被告
      機車左前車頭有磨損，被害人機車右倒於現場而右側車身
      留有擦痕，有現場照片8 張及道路交通事故現場圖1 份在
      卷可證（見警卷第8 、14至17頁），可知當時2 車撞擊力
      道非輕，而佐以被告既稱：伊當時有配戴安全帽，因該車
      禍，本身腳盤及左側肩胛骨受傷，丁○○○並未戴安全帽
      等語（參本院卷第45頁、警卷第3 頁），又被告前述自承
      見及被害人丁○○○係經路人攙扶至超商而扶趴在超商前
      之桌面上乙情，足見被告應可知被害人業已受傷，始需由
      路人攙扶至旁，被告確於肇事後見及被害人已受傷竟仍起
      意逃逸無疑；是其諉稱：因已確定被害人並無受傷，始離
      去現場云云（參本院第45頁），無非卸責之詞，自無可採
      。至被告離去車禍肇事現場未遠，即為警方攔獲帶回現場
      並接受調查乙事，固然屬實，然據證人戊○○審理中證述
      ：攔獲被告之際，被告確實因車禍負傷，所騎乘之機車亦
      有漏油、冒煙等情狀，車況不佳等詞，足見被告機車已因
      車禍而受損，且其本人亦已受傷，自無法高速逃離現場，
      而警員戊○○經路人指出被告後，尚且追擊有1 公里始而
      攔獲等情，亦經證人戊○○證述明確，可認被告逃逸後，
      警方實已追躡其後相當距離，方將被告攔停，自難以執被
      告所辯：如有意逃逸，必然不致於肇事後一段時間，仍為
      警方查獲云云，遽然推論被告肇事致丁○○○受傷後離去
      現場，並非基於逃逸之故意。
（三）綜上，本件事證明確，被告前揭所辯，與事實不符，無非
      事後推諉飾卸之詞，委無可採，其犯行洵堪認定。
三、核被告甲○○所為，係犯刑法第185 之4 肇事逃逸罪。爰審
    酌被告犯後否認犯行，一逕飾詞狡辯，態度惡劣，且被告有
    侵占、違反煙酒專賣條例、肅清煙毒條例等前科，有臺灣高
    等法院被告前案紀錄表1 份附卷可按，素行不良，屢經判處
    罪刑確定，猶不知謹慎將事，且本件被害人所受腦部傷勢非
    輕，有前述診斷證明書可證，且經路人報警送醫急救，被害
    人之子林吉銘並曾接獲醫院發出丁○○○之病危通知，亦據
    證人林吉銘於警詢中證述在卷（見警卷第6 頁），可認如非
    本件經路人報警處理並由救護人員及時將丁○○○送醫施以
    救護而未有所遲延，被告犯行所生實害必然更行嚴重，而參
    照刑法第185 條之4 立法理由，可知刑法肇事遺棄罪之立法
    目的在於維護交通安全，加強救護，減少被害人之死傷，促
    使駕駛人於肇事後，能對被害人即時救護，是被告本件犯行
    確已嚴重損及刑法肇事逃逸罪所欲保護之法益；惟考量被告
    與被害人均有意願商談和解等一切情狀，量處如主文所示之
    刑。
據上論斷，應依刑事訴訟法第299 條第1 項前段，刑法第185 條
之4 ，判決如主文。
本案經檢察官己○○到庭執行職務。
中　　華　　民　　國　　96　　年　　4 　　月　　9 　　日
　　　　　　　　　交通法庭      審判長法　官  高思大
                                      法  官  方錦源
                                      法  官  戴韻玲
以上正本證明與原本無異。
如不服本判決，應於收受送達後10日內向本院提出上訴書狀。
中　　華　　民　　國　　96　　年　　4 　　月　　9 　　日
                                      書記官  李春慧
附錄本判決論罪法條：
刑法第185條之4：
駕駛動力交通工具肇事，致人死傷而逃逸者，處6 月以上5 年以
下有期徒刑。
